【裁判字號】    89,交附民,5
【裁判日期】    890208
【裁判案由】    過失傷害
【裁判全文】
臺灣板橋地方法院刑事附帶民事訴訟判決              八十九年度交附民字第五號
    原      告  乙○○
    被      告  甲○○
右列被告因八十八年度交易字第五五六號過失傷害案件，經原告提起附帶民事訴訟，
本院判決如左：
    主  文
被告應給付原告新台幣陸拾陸萬捌仟陸佰玖拾元及自民國八十八年十二月二十五日起
至清償日止按週年利率百分之五計算之利息。
原告其餘之訴駁回。
本判決第一項於原告以新台幣貳拾萬元為被告供擔保後，得假執行。
原告其餘假執行之聲請駁回。
    事  實
甲、原告方面：
一、聲明：被告應給付原告新台幣（下同）九十二萬六千六百三十五元及自起訴狀繕
    本送達翌日起至清償日止按週年利率百分之五計算之利息。並願供擔保請准宣告
    假執行。
二、陳述：
  (一)被告甲○○於民國八十八年八月三日下午八時十分許，駕駛車號ＤＮ─七二六
    號自用小客車，沿臺北縣三重市○○街往自強路方向行駛，途經臺北縣三重市○
    ○街二三六號前，竟疏未注意車前狀況，為超越不明之前車竟跨越分向標線逆向
    超速行駛，因而撞及路旁行人即原告乙○○，使原告因而受有頭皮裂傷、右拇指
    骨折、左脛骨開放性骨折等傷害。茲原告受傷後行動不便，須由家人照顧生活起
    居，至為不便，且複診時經送院檢查左脛骨復原情形不良，骨折處迄八十八年十
    二月六日未長出新骨尚需觀察，倘要重新開刀補骨，需半年後方可拿出鋼釘，目
    前尚無能力正常工作，原告家境清寒，無力負擔醫療及復健費用，不時由親友及
    同事救濟，全家陷入窘境，精神損失難以估計。為此請求被告賠償原告因此所受
    之損害。
  (二)茲原告因本件車禍支出醫療費用共計四萬六千元，看護費用共計一萬元，門診交
    通費共計三千七百七十五元（門診七次及出院，來回共計有十五次之車資，其餘
    單據為到法院開庭的車資），受傷療養期間購買中藥補身費用共計一萬五千元，
    救護車費用共計五千元（無單據），受傷療養期間薪資損失共計六十四萬四千零
    四十元（依公司在職薪資計算，依甲種診斷證明公司予以十八個月再予復職），
    精神慰撫金計二十萬元，爰依侵權行為之法律關係請求被告賠償原告上開損害費
    用。
  (三)又原告為高中畢業，平均每月薪資為三萬八千元至三萬九千元間，需負擔父母的
    生活費。
三、證據：提出診斷證明書、在職證明、薪資證明、請假證明、看護費收據、補身藥
    品收據各一紙，醫療收據十二紙、計程車收據二十紙，並引用刑事案卷所記載之
    證據。
乙、被告方面：
一、聲明：被告願給付原告所支出有單據部分之醫療費用及不能工作損失的百分之三
    十，原告其餘之訴均駁回。
二、陳述：被告對原告提出的相關單據均無意見，但被告並無能力賠償其如此多的金
    額，在不能工作損失方面因原告尚有勞保給付，被告願意支付勞保未給付部分即
    百分之三十，被告僅係國中畢業，從事水電工，需有做事才有工錢拿，每月約可
    賺取三、四萬元，雖未婚，但父親視障無法工作，母親亦未工作，家計需由被告
    來負擔。
三、證據：引用刑事案卷所記載之證據。
    理  由
一、按因犯罪而受損害之人，於刑事訴訟程序得附帶提起民事訴訟，對於被告及依民
    法負賠償責任之人，請求回復其損害，刑事訴訟法第四百八十七條第一項定有明
    文。又民事訴訟關於認諾之規定，於刑事附帶民事訴訟無所準用，被告雖聲明願
    給付原告其所支出有單據部分之醫療費用，本院仍應就原告之請求能否准許一一
    審究，合先敘明。
二、查本件被告甲○○於八十八年八月三日下午八時十分許，駕駛車號ＤＮ─七二六
    號自用小客車，沿臺北縣三重市○○街往自強路方向行駛，途經臺北縣三重市
    ○○街二三六號前，因嫌前車行車速度緩慢而駛越行車分向線超車，明知汽車行
    駛於市區道路，其時速不得超過四十公里，且應注意車前狀況，並隨時採取必要
    之安全措施，而依當時情形，並無不能注意之情事，於超車時竟疏未注意車前狀
    況，隨時採取必要之安全措施，以時速七十公里之速度超速行駛於對向車道，適
    前方正有今光有線播送系統股份有限公司之技術員即原告乙○○站立於該車道上
    欲修理電線，亦疏未注意行人應靠邊行走且不得在車道上站立阻礙交通，被告因
    避煞不及，其所駕駛之自用小客車左前車頭因而撞及被告，致被告受有頭皮裂傷
    、右拇指骨折、左脛骨開放性骨折等傷害。以上事實，業經本院八十八年度交易
    字第五五六號刑事判決審認明確論處罪刑，依刑事訴訟法第五百條前段規定，應
    認原告此部分之主張為真實。
三、次按因故意或過失，不法侵害他人之權利者，負損害賠償責任；又不法侵害他人
    之身體、健康者，對於被害人因此增加生活上之需要，應負損害賠償責任，被害
    人雖非財產上之損害，亦得請求賠償相當之金額，民法第一百八十四條第一項、
    第一百九十三條第一項、第一百九十五條第一項分別定有明文。被告過失肇致原
    告受傷，原告依侵權行為之法律關係請求其賠償醫療費用、看護費用、門診交通
    費用、補品費用、工作損失及精神慰撫金，應否准許，以若干為適當，茲分述如
    後：
  (一)醫療費用部分：原告主張共計支出醫療費用四萬六千元，惟經核原告所提出之醫
    療費用收據原本十二紙，總計三萬八千七百六十九元，其中除證明書費用二千五
    百四十元非因侵權行為所生之財產損害（最高法院六十六年六月十一日六十六年
    度第五次民庭會議決議意旨參照），應予剔除，不應准許外，其餘費用三萬六千
    二百二十九元，均為治療上所必要，且為被告所不爭執，應予准許，是原告逾此
    範圍之請求自應駁回之。
  (二)看護費用部分：原告主張共計支出一萬元，並提出自八十八年八月四日起至同年
    月九日止共計五日看護繳費證明單一紙為證，且依其傷勢確有僱請看護之必要，
    為醫療上所必需，故此部分之請求應予准許。
  (三)門診交通費部分：原告主張共計支出三千七百七十五元，並自承包含至法院開庭
    之交通費等語，並提出收據二十紙為證，查原告因本件車禍受有右拇指骨折、左
    脛骨開放性骨折等傷害，以其傷勢而言至醫院門診時，並非可以步行為之，確有
    乘車之必要，是此項車資之支出，係原告醫療時須額外支出之費用，自在請求賠
    償之範圍，查原告於八十八年八月三日急診，同年月十六日出院，同年八月二十
    三日至同年十二月六日共計門診七次，往返共計十五趟，每趟車資平均為一百八
    十元至一百八十五元，故原告請求二千七百二十元之額外交通費之支出應予准許
    ，其餘車資部分之請求非屬治療上所必要，不應准許，是原告逾此範圍之請求自
    應駁回之。
  (三)受傷療養期間購買中藥補身費用部分：原告主張共計支出一萬五千元，並提出收
    據一紙為證，惟無醫師出具之處分箋為憑，難認係醫療上所必要之費用，自不應
    准許。
  (四)救護車費用：原告主張支出五千元，惟未據原告提出證明，自應不予准許。
  (五)不能工作之損失部分：原告主張其受傷前係擔任今光有線播送系統股份有限公司
    工務部技術員，月薪三萬五千七百八十元，因本件車禍左脛骨骨折無法工作，依
    甲種診斷證明書，公司予以十八個月後再復職等情，有在職證明、薪資證明、請
    假證明單及診斷證明書各一紙在卷可稽；又依新光吳火獅紀念醫院所開具之診斷
    證明書載明有：「八十八年八月三日急診，八十八年八月四日手術以交鎖式骨釘
    固定脛骨骨折，八十八年八月十六日出院，八十八年八月二十七日門診手術固定
    拇指骨折，八十八年八月二十三日至八十八年十二月六日共門診七次，預計需休
    養半年，並需於手術一年半後手術拔除骨釘」等字樣，原告因之而主張不能工作
    之損失為十八個月之薪資所得，此均為被告所不爭執，再參以原告左脛骨骨折，
    於未拔除骨釘前，無法爬上爬下擔任安裝線路之技術員，從而，堪信原告此部分
    主張為真實。又被告雖以因原告尚有勞保給付，僅願賠償勞工保險所未給付之其
    餘百分之三十之部分云云資為抗辯，然按保險制度旨在保護被害人，非求減輕損
    害事故加害人之責任，保險給付請求權之發生，係以定有支付保險費之保險契約
    為基礎，與因單純侵權行為所生之損害賠償請求權，並非出於同一原因。後者之
    損害賠償請求權，殊不因受領前者之保險給付而喪失，兩者除有保險法第五十三
    條關於代位行使之適用外，亦不生損益相抵之問題，最高法院六十八年台上字第
    四二號判例意旨闡述甚詳。且勞工保險費係由投保者及僱主共同負擔，故若因僱
    主以外之第三人之侵權行為以致傷殘者，第三人自不得由損害賠償額中扣抵該保
    險給付，是被告前開抗辯，殊不可採。綜上所述，原告請求自受傷時起一年半內
    即十八個月，按每月薪資三萬五千七百八十元計算之不能工作損失六十四萬四千
    零四十元，自應准許。
  (六)精神慰撫金：原告主張其係高中畢業，任職播送系統公司之技術員，每月薪資三
    萬八、九千元，需負擔家庭生活費用；被告主張其係國中畢業，從事水電工，需
    有做事才有工錢拿，每月約可賺取三、四萬元，亦需負擔家庭生活費用。而原告
    因被告之侵權行為受傷，於傷勢回復期間行動不便，來日尚須手術拔除骨釘，其
    受有精神上之痛苦當無可疑，其請求被告賠償非財產上之損害，依民法第一百九
    十五條之規定，並無不合，本院審酌兩造之身分、社會地位、智識水準、經濟能
    力及原告受傷之痛苦程度等一切情狀，認原告請求被告賠償精神慰撫金二十萬元
    ，尚屬過高，應核減為五萬元為適當。
四、按損害之發生或擴大，被害人與有過失者，法院得減輕賠償之金額，民法第二百
    十七條第一項定有明文，又此項規定之適用，並不以財產之損害為限，即非財產
    之損害，當亦有此項規定之適用（司法院七十一年廳民一字第九三八號函參照）
    ，法院對於賠償金額減至何程度，有裁量之自由，但應斟酌雙方原因力之強弱與
    過失之輕重以定之（最高法院五十四年台上字第二四三三號判例參照）。經查：
    本件被告駕駛汽車未依規定速限行駛，於超車時復未注意車前狀況，固為本件車
    禍肇事之主因，其因而致原告受傷，其有過失之情甚明，且其過失行為與原告所
    受傷害間有因果關係，被告自應負過失侵權行為之賠償責任。惟原告站立於該車
    道上欲修理電線，亦疏未注意行人應靠邊行走且不得在車道上站立阻礙交通，是
    原告於本件肇事亦與有過失。準此，足認本件車禍肇事，被告及原告互有過失，
    經核兩造過失程度，認被告應負十分之九之過失責任，原告則應負十分之一之過
    失責任。
五、綜上所述，原告因被告之侵權行為所受損害額為醫療費用三萬六千二百二十九元
    、看護費用一萬元、交通費二千七百二十元、無法工作損失六十四萬四千零四十
    元及精神慰撫金五萬元，共計七十四萬二千九百八十九元；而就本件車禍之發生
    ，本院因認原告與有過失，爰依職權減輕被告之賠償金額，故原告請求被告賠償
    六十六萬八千六百九十元及其自訴狀繕本送達被告翌日即八十八年十二月二十五
    日起至清償日止按週年利率百分之五計算之遲延利息，為有理由，應予准許，逾
    此部分之請求，為無理由，應予駁回。
六、原告陳明願供擔保請准宣告假執行，就其勝訴部分，核無不當，爰酌定相當擔保
    金額，予以准許。至其敗訴部分，其假執行之聲請失所附麗，應併駁回。
據上論結，原告之訴為一部有理由、一部無理由，應依刑事訴訟法第五百零二條第一
項、第二項、第四百九十一條第十款，民事訴訟法第三百九十條第二項，判決如主文
。
中      華      民      國    八十九    年      二      月      八      日
                                      臺灣板橋地方法院交通法庭
                                          法  官  王  士  珮
右正本證明與原本無異
對於本判決如有不服，應於送達後十日內，向本院提出上訴狀，但非對刑事訴訟之判
決有上訴時，不得上訴。
                                          書記官  簡  永  聰
中      華      民      國    八十九    年      二      月     十四     日


司法院資訊處製作；財團法人民間司法改革基金會備份。
